【裁判字號】    98,交聲,22
【裁判日期】    980225
【裁判案由】    違反道路交通管理處罰條例聲明異議
【裁判全文】
臺灣基隆地方法院交通事件裁定          98年度交聲字第22號
移送機關即
原處分機關  交通部公路總局臺北區監理所基隆監理站
異  議  人
即受處分人  甲○○
                    國民
上列受處分人因違反道路交通管理處罰條例案件，對於交通部公
路總局臺北區監理所基隆監理站中華民國98年1 月20日所為之處
分（原處分案號：基監字第裁42-B00000000號），聲明異議，本
院裁定如下：
    主  文
異議駁回。
    理  由
一、原處分意旨略以：異議人即受處分人（下稱異議人）甲○○
    於民國（下同）97年10月19日21時59分許，騎乘車牌號碼為
    AF2-489 號之重型機車，行經高雄市○○○路與河北路路口
    ，因「駕車行經有燈光號誌管制之交岔路口闖紅燈」違規，
    經高雄市政府警察局交通警察大隊第三中隊鹽埕分隊員警當
    場攔停製單舉發，異議人於舉發通知單上所載應到案日期97
    年11月4日前向原處分機關提出申訴，嗣原處分機關仍認異
    議人有上開違規行為，乃依道路交通管理處罰條例第53條第
    1項之規定，裁處異議人罰鍰新臺幣（下同）1,800元，並依
    同條例第63條第1項第3款（原裁決書漏引「第1項第3款」）
    規定，記違規點數3點等語。
二、異議意旨略以：異議人在97年10月（異議狀誤載11月）19日
    晚上回家的路上，並沒有闖紅燈，警察一直說有闖紅燈，無
    緣無故被開罰單，所以當場拒絕簽收罰單，況且亦沒有照片
    為證，警察是否就可以隨意開罰單，那麼老百姓要如何過生
    活云云。
三、按汽車駕駛人，行經有燈光號誌管制之交岔路口闖紅燈者，
    處新臺幣1,800元以上5,400元以下罰鍰；汽車駕駛人有上開
    違規情形，除依原條款處罰鍰外，並記違規點數3 點，道路
    交通管理處罰條例第53條第1 項、第63條第1 項第3 款分別
    定有明文。
四、經查：
  (一)本件異議人於97年10月19日21時59分許，騎乘車牌號碼AF2-
    489 號重型機車，行經高雄市○○○路與河北路口之事實，
    異議人固不爭執，惟矢口否認有何闖越紅燈之違規行為，並
    拒絕簽收舉發通知單。按違反道路交通管理事件統一裁罰基
    準及處理細則第11條第1項第1款規定：「行為人有本條例（
    指道路交通管理處罰條例）之情形，經當場舉發者，應填記
    駕駛人或行為人姓名、性別、出生年月日、地址、身分證統
    一編號及車主姓名、地址、車牌號碼、車輛種類。被查獲之
    駕駛人或行為人為受處分人時，應於填記通知單後將通知聯
    交付該駕駛人或行為人簽名或蓋章收受之；拒絕簽章者，仍
    應將通知聯交付該駕駛人或行為人收受，並記明其事由及交
    付之時間；拒絕收受者，應告知其應到案時間及處所，並記
    明事由與告知事項，視為已收受。」查本件異議人經舉發本
    件違規事實之高雄市政府警察局交通警察大隊第三中隊鹽埕
    分隊員警黃正文當場攔停舉發後，拒絕於舉發通知單上簽名
    等情，業經異議人自承在卷，並有高雄市政府警察局舉發違
    反道路交通管理事件通知單影本1紙在卷足憑，證人黃正文
    於異議人拒絕簽收舉發通知單後，即於舉發通知單之違規事
    實欄上載明「拒簽」，並仍將該舉發通知單交予異議人收執
    ，依前揭違反道路交通管理事件統一裁罰基準及處理細則第
    11條第1項第1款後段規定，無庸再另行寄發舉發通知單，合
    先敘明。
  (二)異議人雖以上開言詞置辯，然查：本件證人即舉發員警黃正
    文到庭結證稱：「（問：當時你取締的依據為何？）我親眼
    目睹異議人闖紅燈，當時我們警車已經停下來4至5秒的時候
    ，旁邊忽然有一輛車從我們警車旁邊衝過去，我跟我們帶班
    警員，以鳴警笛及擴音器，請駕駛人靠右停車，攔下他並告
    知違規事實，告知他已經闖紅燈。（問：當時異議人怎麼說
    ？）攔下來時，異議人有要我們幫他罰輕一點，我告知他說
    闖紅燈是重大違規要依法處理。（問：當時異議人是否有承
    認他有闖紅燈？）他都沒有說話。（問：為何他拒絕簽名？
    ）要他簽名的時候，他說他沒有闖紅燈，有何證據可以證明
    ，我說警方目睹攔下，依法不用證據。（問：你們取締的地
    點離紅綠燈有多遠？）4、5公尺遠，很近。（問：路口亮紅
    燈的時間約多久？）30秒。（問：當時異議人闖紅燈時，紅
    燈已經亮多久了？）紅燈已經亮了4至5秒，才將他攔下。」
    等語在案（見本院98年2月19日訊問筆錄），觀諸證人之證
    詞，取締違規地點距離燈光號誌僅4、5公尺，且異議人闖紅
    燈時，紅燈已經亮起4秒至5秒之時間，又證人係正執行交通
    巡邏勤務，基於其職司係交通安全之維護及交通違規之取締
    ，對路上用路權人之動態路線自較一般人當更有所注意，應
    能明確掌握而無誤判可能，是其證述應屬可採。再以異議人
    於本院98年2月19日調查時稱：「我自覺沒有闖紅燈，我不
    知道是證人看錯，還是我看錯，我過去時是綠燈，警員就將
    我攔下，我本來想認了，後來，我想想我並沒有闖紅燈。我
    有請警察幫我罰輕一點。」等語，足見異議人對於自己是否
    有闖紅燈已非無疑，反觀證人就舉發經過對於本件異議人之
    違規情形及取締、舉發等過程之描述，均甚為詳細清晰且明
    確合理，前後並無矛盾之處，自堪認其舉發之違規情節應屬
    事實，從而，本件違規事實堪以認定。
  (三)再者，本件證人黃正文與異議人素不相識，亦無怨隙，當無
    設詞攀誣，濫行舉發之理，本院復查無員警設詞構陷或舉發
    錯誤之事證，並參酌警員執行公務時，本身即受有行政懲處
    責任之監督，且其到庭具結作證，更係以刑事責任擔保其證
    言之真實性，國家並以此擔保公務員能忠實執行職務，如無
    其他證據顯示舉發警員有誤認或故意構陷之情事時，尚難以
    舉發警員無法提出其他證據佐證，即認其所述不可採信，亦
    即採證照片本非證明違規事實之唯一證據，本件異議人闖紅
    燈之違規行為，已有證人黃正文之證詞可證，縱使無採證照
    片為憑，亦無損異議人違規事實之認定。是以本件舉發員警
    親眼目睹異議人騎乘前揭重型機車，行經有燈光號誌管制之
    高雄市○○○路及河北路路口闖紅燈之違規事實後，依據異
    議人有上開闖紅燈之違規行為，當場攔停掣單舉發，自屬有
    據，是異議人僅空言以前揭言詞置辯，復無法提出任何積極
    證據供本院調查，顯係卸責之詞，不足採信。
  (四)綜上所述，異議人確有於上揭時、地闖紅燈之違規行為，是
    原處分機關依前述道路交通管理處罰條例、違反道路交通管
    理事件統一裁罰基準表規定，裁處異議人罰鍰1,800 元，並
    記違規點數3 點，核無違誤。本件異議人之異議為無理由，
    應予駁回。
五、據上論斷，應依道路交通案件處理辦法第19條，裁定如主文
    。
中    華    民    國    98    年     2    月    25    日
                  交通法庭法  官  陳伯厚
以上正本證明與原本無異。
對於本件裁定如有不服，應於收受送達後5日內，向本院提出抗
告書狀，敘述抗告之理由，抗告於臺灣高等法院。
中    華    民    國    98    年    2     月    27    日
                            書記官  王惠萍


司法院資訊處製作；財團法人民間司法改革基金會備份。
